【裁判字號】    91,訴,1723
【裁判日期】    920820
【裁判案由】    返還消費借貸款
【裁判全文】
臺灣板橋地方法院民事判決  九十一年度訴字第一七二三號
    原      告  世華聯合商業銀行股份有限公司
    法定代理人  甲○○
    訴訟代理人  乙○○
    被      告  丙○○
                丁○○
右當事人間請求返還消費借貸款事件，本院判決如左：
    主      文
被告應連帶給付原告新臺幣壹佰貳拾貳萬壹仟佰肆拾伍元及如附表所示之利息暨違
約金。
訴訟費用由被告連帶負擔。
本判決於原告以新臺幣肆拾壹萬元為被告供擔保後，得假執行。
    事      實
甲、原告方面：
一、聲明：如主文第一項所示。
二、陳述：
    (一)被告丙○○於民國八十六年九月五日邀同被告丁○○為連帶保證人，向原告借
      款新臺幣（下同）二百四十一萬元，約定於九十三年九月五日前，以每月為一
      期，按期攤還本金及利息，利率按借款日原告公告之基本放款利率加碼年息百
      分之零點零二五計算，如原告調整基本放款利率，前開借款利率亦隨同調整。
      又被告如未依約繳納本金及利息，全部債務均視為已屆清償期，如仍按原約定
      利率計息外，其逾期六個月以內，另按上開利率百分之十，逾期六個月以上者
      ，其超逾六個月部分，按上開利率百分之二十計付違約金。
    (二)詎被告丙○○僅依約繳納利息至八十九年九月五日止，即未再依約繳納本息，
      經原告聲請臺灣桃園地方法院拍賣被告丙○○之抵押物後，尚欠如附表所示之
      本金及利息，迄今仍未償還，爰依借款及連帶保證之法律關係，提起本件訴訟
      。
三、證據：提出戶籍謄本二件、借據影本二件、臺灣桃園地方法院民事執行處分配表
    影本一件、授信約定書影本二件；另聲請訊問證人洪鼎順。
乙、被告方面：
壹、被告丙○○部分：
    被告丙○○未於最後言詞辯論期日到場，依其前到場所為之聲明及陳述如後：
一、聲明：同意原告之訴。
二、陳述：伊確實有積欠原告如主文所示之借款及利息暨違約金，伊認諾原告之請求
    。伊不記得被告丁○○是否交付印章及身分證予伊保管，借據及授信約定書上丁
    ○○之簽名及蓋用印章並非丁○○所為，亦非伊所為，至於何人所簽及蓋用印章
    伊不清楚。
貳、被告丁○○部分：
一、聲明：原告之訴駁回。
二、陳述：伊係被告丙○○之姊，原告提出之授信約定書及借據上之印文雖屬真正，
    惟其上之簽名並非伊所為，伊所有之印章係因被告丙○○邀同伊擔任保證人而交
    付予丙○○，同時交付身分證予丙○○保管，嗣被告丙○○向原告借款前伊已向
    丙○○表明不願擔任保證人，惟丙○○未交還印章及身分證。
    理      由
一、本件被告丙○○未於最後言詞辯論期日到場，核無民事訴訟法第三百八十六條所
    列各款情形，依原告之聲請，由其一造辯論而為判決。
二、被告丙○○部分：原告主張被告丙○○於八十六年九月五日向原告借款二百四十
    一萬元，約定於九十三年九月五日前，以每月為一期，按期攤還本金及利息，利
    率按借款日原告公告之基本放款利率加碼年息百分之零點零二五計算，如原告調
    整基本放款利率，前開借款利率亦隨同調整。又被告如未依約繳納本金及利息，
    全部債務均視為已屆清償期，如仍按原約定利率計息外，其逾期六個月以內，另
    按上開利率百分之十，逾期六個月以上者，其超逾六個月部分，按上開利率百分
    之二十計付違約金詎被告丙○○僅依約繳納利息至八十九年九月五日止，即未再
    依約繳納本息，經原告聲請臺灣桃園地方法院拍賣被告丙○○之抵押物後，尚欠
    如附表所示之本金及利息，迄今仍未償還之事實，業據其提出借據影本二紙、授
    信約定書影本一件、臺灣桃園地方法院民事執行處分配表影本一件為證，並為被
    告丙○○認諾，依民事訴訟法第三百八十四條之規定，自應為被告丙○○敗訴之
    判決。
三、被告丁○○部分：
    (一)原告主張被告丁○○擔任被告丙○○前揭借款之連帶保證人，請求被告丁○○
      連帶負清償責任。被告丁○○則以原告提出之借據影本二紙、授信約定書上關
      於其連帶保證人之印文固係真正，惟簽名並非真正，且伊曾將印章及身分證交
      予被告丙○○保管，丙○○並邀其擔任保證人，惟在丙○○借款前伊即告知丙
      ○○不擬擔任保證人，然未索回印章及身分證等語，資為抗辯。
    (二)本件經原告及被告丁○○於本院言詞辯論時當庭協議簡化本件不爭執及爭執之
      事項如後：
      (1)兩造不爭執之事項：
        被告丙○○於八十六年九月五日向原告借款二百四十一萬元，約定自八十
          六年九月五日起至九十三年九月五日止，按月攤還本金，利息按原告基本
          放款利率加碼年息百分之○．○二五計算，被告丙○○僅繳納至八十九年
          九月五日止之本息，經原告聲請拍賣抵押物，獲償部分本金及利息，尚欠
          一百二十二萬一千三百四十五元及自九十一年一月十二日起至清償日止之
          利息暨違約金。
        原告提出被告丙○○借款之借據二紙及授信約定書二紙上，記載被告劉雲
          霞為連帶保證人，且被告丁○○之印文為真正。
        被告丙○○向原告借款前，曾邀被告丁○○擔任連帶保證人，被告丁○○
          並交付印章、身分證予被告丙○○。
      (2)兩造爭執之事項：
        被告丁○○是否應負連帶保證人之責任？其於借據其授信約定書上之印文是
        否遭盜用？
        被告丁○○是否於對保前向被告丙○○表示不願擔任連帶保證人，惟未取
          回印章及身分證？
        證人洪鼎順之證詞是否真正？
      (3)故本院僅須審究兩造有爭執之前開事項。
    (三)按當事人主張有利於己之事實者，就其事實有舉證之責任，民事訴訟法第二百
      七十七條定有明文。次按私人之印章，由自己或有權之人保管、使用，是為常
      態；被人盜用，是為變態，主張變態事實之當事人，自應就此印章被盜用之事
      實負舉證之責任（最高法院八十九年度臺上字第二六一一號、八十九年度臺上
      字第一九七五號、八十六年度臺上字第七一七號、八十二年度臺上字第一五○
      五號判決意旨參看）。
    (四)經查原告主張被告丁○○擔任被告丙○○前揭借款之連帶保證人，請求被告丁
      ○○就前開借款負連帶清償責任，業據其提出借據影本二件、授信約定書影本
      一件為證，核與證人洪鼎順於本院審理時證稱本件係伊於八十六年七月十二日
      與被告丙○○、丁○○對保，由被告丁○○親自於該借據上簽名蓋章等語（見
      本院九十一年十一月二十日言詞辯論筆錄第三頁），核均相符，又原告提出之
      借據影本二件及授信約定書影本一件上之印文確係真正，復據被告丁○○所自
      認，並經兩造當庭協議不爭執，足證被告丁○○確有擔任被告丙○○連帶保證
      人之事實。被告丁○○固抗辯其係被告丙○○之姊，丙○○曾邀其擔任連帶保
      證人，惟於簽約前即已經伊拒絕，但伊所有之印章及身分證仍交由丙○○保管
      等語，則被告丁○○既自認借據及授信約定書上之印文為真正，其所有之印章
      遭他人盜用，即應由被告丁○○就盜用之事實負舉證責任。然查本件主債務人
      即被告丙○○於本院審理時雖稱伊於對保時並未看見證人洪鼎順，借據及授信
      約定書亦非被告丁○○所簽，簽借據及授信約定書時丁○○不在場，銀行亦無
      人員在場，僅有一位小姐拿資料來簽，被告丁○○有無交付印章予伊保管，伊
      不復記憶，借據及授信約定書上丁○○之簽名亦非伊所簽，伊未曾以丁○○之
      印章蓋用在任何資料上（見本院九十一年十一月二十日言詞辯論筆錄第四頁）
      等語，被告丙○○所言並非證人洪鼎順辦理對保一節，與證人洪鼎順所言不符
      ，復核與借據及授信約定書上記載對保之人員亦不相符，故被告丙○○所言自
      難採信，況被告丙○○既稱伊確有向原告借款及對保之事實，且對保時伊亦在
      場，其竟稱不知何人簽寫被告丁○○之名字及蓋用丁○○之印章於借據及授信
      約定書上，而丙○○與丁○○既有姊妹關係，其所言難免迴護丁○○，矧被告
      丁○○主張其印章及身分證交予被告丙○○保管，被告丙○○竟稱不記得是否
      保管丁○○之印章，且亦否認曾持丁○○之印章蓋用在任何文件上，自難認被
      告丁○○已舉證證明其印章確遭他人盜用。
    (五)綜上所述，被告丁○○既未能舉證證明其印章遭他人盜用，蓋用於原告提出之
      借據及授信約定書上，自應認原告之主張為可採。
四、從而，原告依據借款及連帶保證之法律關係，請求被告連帶給付如主文所示之金
    額及如附表所示之利息暨違約金，為有理由，應予准許。
五、原告陳明願供擔保以代釋明聲請宣告假執行，經核於法尚無不合，爰酌定相當擔
    保金額准許之。
六、本件原告之訴為有理由，依民事訴訟法第三百八十五條第一項前段、第七十八條
    、第八十五第二項、第三百九十條第二項，判決如主文。
中      華      民      國    九十二    年      八      月     二十     日
                                臺灣板橋地方法院民事第一庭
~B法      官  周舒雁
右為正本係照原本作成
如對本判決上訴，須於判決送達後廿日內向本院提出上訴狀
中      華      民      國    九十二    年      八      月    二十六    日
~B法院書記官  張坤校
~F0
~T40
┌──────────────────────────────────────────────────────┐
│附表：（單位：新臺幣（下同））                                                                              │
├──┬─────────┬───────┬────────┬────────────────────────┤
│    │                  │利    息    計│利            率│違    約    金    計    算    期    間    利  率│
│編號│  債  權  本  金  │              │                ├───────────┬────────────┤
│    │                  │算    期    間│（年  利  率）  │逾期六個月內按上開利率│逾期六個月以上，其超逾六│
│    │                  │              │                │百分之十              │個月部分按上開利率百分之│
│    │                  │              │                │                      │二十                    │
├──┼─────────┼───────┼────────┼───────────┼────────────┤
│ 一 │壹佰貳拾貳萬壹仟│自民國九十一年│百分之八點五二五│無                    │自九十一年一月十二日起至│
│    │佰肆拾伍元        │一月十二日起至│                │                      │清償日止                │
│    │                  │清償日止      │                │                      │                        │
└──┴─────────┴───────┴────────┴───────────┴────────────┘


司法院資訊處製作；財團法人民間司法改革基金會備份。
